【裁判字號】    97,上易,2142
【裁判日期】    971127
【裁判案由】    傷害
【裁判全文】
臺灣高等法院刑事判決                97年度上易字第2142號
    上  訴  人
    即  被  告  乙○○
上列上訴人因傷害案件，不服臺灣臺北地方法院97年度易字第10
78號，中華民國97年7月30日第一審判決（起訴案號：臺灣臺北
地方法院檢察署97年度偵字第2181號），提起上訴，本院判決如
下：
    主  文
上訴駁回。
    理  由
一、按不服地方法院之第一審判決而上訴者，應向管轄第二審之
    高等法院為之。上訴書狀應敘述具體理由。上訴書狀未敘述
    上訴理由者，應於上訴期間屆滿後20日內補提理由書於原審
    法院，逾期未補提者，原審法院應定期間先命補正。第二審
    法院認為上訴書狀未敘述理由或上訴有第362條前段之情形
    者，應以判決駁回之，但其情形可以補正而未經原審法院命
    其補正者，審判長應定期間先命補正。刑事訴訟法第361條
    、第367條，分別定有明文。所謂不服第一審判決之具體理
    由，必係依據卷內既有訴訟資料或提出新事證，指摘或表明
    第一審判決有何採證認事、用法或量刑等足以影響判決本旨
    之不當或違法，而構成應予撤銷之具體事由，始克當之（例
    如：依憑證據法則具體指出所採證據何以不具證據能力，或
    依憑卷證資料，明確指出所為證據證明力之判斷如何違背經
    驗、論理法則）；倘僅泛言原判決認定事實錯誤、違背法令
    、量刑失之過重或輕縱，而未依上揭意旨指出具體事由，或
    形式上雖已指出具體事由，然該事由縱使屬實，亦不足以認
    為原判決有何不當或違法者（例如：對不具有調查必要性之
    證據，法院未依聲請調查亦未說明理由，或援用證據不當，
    但除去該證據仍應為同一事實之認定），皆難謂係具體理由
    ，俾與第二審上訴制度旨在請求第二審法院撤銷、變更第一
    審不當或違法之判決，以實現個案救濟之立法目的相契合，
    並節制濫行上訴（最高法院97年度臺上字第892號判決參照
    ）。是以上訴人之上訴書狀或補提之上訴理由書，雖有敘述
    上訴理由，惟並未具體敘述第一審判決有上述違法、不當情
    形，即與未敘述具體理由無異，其所為上訴，即不符合上訴
    之法定要件。
二、本件上訴人即被告乙○○不服原判決，於民國97年8月15日
    提起第二審上訴，其上訴理由略以：被告於96年12月30日下
    午不在景新圖書館也沒有毆打甲○○，因此被告聲請調查96
    年12月30日景新圖書館監視錄影帶，和臺北市○○區○○路
    151號內和正門前監視錄影帶，以為不在場證明等語。
三、查原判決已於理由內說明：
  (一)訊據被告乙○○對於有在上開時地毆打告訴人甲○○，並致
    甲○○受傷之事實均坦承不諱，核與告訴人即證人甲○○於
    警詢、偵查及本院審理時及證人張牧華、許速於警詢、偵查
    中所證情節相符，且告訴人甲○○確實受有上開傷害，亦有
    台北市立萬芳醫院診斷證明書一紙在卷可稽（2181號偵卷第
    12頁），此部分事實堪以認定。被告雖一再辯稱是告訴人甲
    ○○先打伊，伊是自衛才回打的云云，惟查：被告所辯是告
    訴人甲○○先打伊的云云，惟其均未提出身體有受傷害之診
    斷證明書，於本院審理時亦陳稱：有受傷但沒去驗傷等語（
    見原審卷第51頁），則其所辯是告訴人甲○○先打伊的一節
    ，是否為真，即非無疑。再當日被告係因不滿告訴人甲○○
    阻止其進入圖書館而起口角爭執，被告即徒手毆打告訴人甲
    ○○等情，業據目擊證人即圖書館館員張牧華、圖書館讀者
    許速於偵查中到庭證述明確，證人張牧華結證稱：「因為乙
    ○○到圖書館常發生一些不好的事，有讀者反應他會騷擾小
    學女生，之後乙○○又與圖書館的女性讀者爭吵，那個女姓
    讀者有位女兒，小學3、4年級，爭吵後，乙○○就出手毆打
    該小學女生，我們圖書館就希望他不要再來，清潔人員甲○
    ○曾跟乙○○說你以後不要再來我們圖書館。案發當天，我
    在櫃檯值班，乙○○就突然跑到櫃檯質問我說圖書館是公共
    場所，為何甲○○叫我不要來，當時櫃檯人很多，我只簡單
    跟他說你有在我們這邊打人，且有讀者反應你會對小學女生
    不禮貌，所以才希望你不要再來這邊。此時，剛好甲○○進
    門，看到乙○○，甲○○就對乙○○說我不是叫你不要來，
    你為何又來，乙○○就走到門口跟甲○○爭執，突然就動手
    打甲○○」、「甲○○沒有打乙○○，他只是抵抗，他已經
    八十幾歲了」等語；證人許速證稱：「當天我後來有到櫃檯
    ，有看到乙○○質問張牧華說我為何不能來，我就是要來，
    你們報警好了，剛好甲○○要進門口，聽到後就說許小姐你
    報警，並跟乙○○說那你不要走，等警察來，乙○○就走到
    門口，我就打電話報警，看到乙○○握拳揮向甲○○，．．
    ．我沒有看到甲○○打乙○○」等語（均見同上偵卷第39頁
    97 年2月14日訊問筆錄），是依目擊證人張牧華、許速上開
    所證，告訴人甲○○並無毆打被告；且被告於事後對告訴人
    甲○○亦提出傷害告訴，迭據檢察官為不起訴處分確定，有
    不起訴處分書一份在原審卷可稽，足認被告所辯是告訴人甲
    ○○先打伊，伊是自衛才回打的云云，並非事實，顯係為己
    卸責脫罪之詞，不足採信。綜上所述，本件事證已臻明確，
    被告有本件傷害犯行，堪以認定，應依法論科。
  (二)核被告所為係犯刑法第277條第1項之傷害罪。又被告前於92
    年間因竊盜案件經法院判處有期徒刑6月確定，嗣經減為有
    期徒刑3月，於96年7月30日執行完畢之事實，有本院被告前
    案紀錄表一份在卷可稽，其於有期徒刑執行完畢5年內再犯
    本件有期徒刑之罪，為累犯，應依刑法第47條第1項規定加
    重其刑。爰審酌被告品行、自己行為不檢在先，猶不知檢討
    ，竟恣意在公共場所圖書館毆人，被害人且已年逾80歲（告
    訴人甲○○為15年出生），所受傷勢甚重，被告犯後猶未坦
    認全部犯行，堅不認錯，未見悔意，犯後態度可謂不佳，併
    其犯罪之動機、目的、行為時所受刺激等一切情狀，量處有
    期徒刑8月。
四、核原審判決既已詳細記載認定被告犯罪之證據及理由，並已
    審酌關於刑法第57條科刑之一切情狀，在適法範圍內行使其
    量刑之裁量權，核無違法或不當之情形。被告上訴理由，空
    言不在場，否認犯罪，卻未能具體指摘原判決於認定事實，
    適用法律及量刑等項有何違法或不當，自非屬上訴第二審之
    具體理由，揆諸上揭意旨，本件上訴顯不合法定程式，應予
    駁回，並不經言詞辯論為之。
五、據上論斷，應依刑事訴訟法第367條前段、第372條，判決如
    主文。
中    華    民    國    97    年    11    月    27    日
                  刑事第十四庭  審判長法  官 陳志洋
                                      法  官 謝靜慧
                                      法  官 梁耀鑌
以上正本證明與原本無異。
不得上訴。
                                      書記官 莊淑茹
中    華    民    國    97    年    11    月    28    日


司法院資訊處製作；財團法人民間司法改革基金會備份。
